臺灣高等法院刑事判決　　　　　　　　 96年度上易字第944號
　　上　訴　人
　　即　被　告　丙○○
　　上　訴　人
　　即　被　告　甲○○
上列上訴人因妨害自由案件，不服臺灣板橋地方法院95年度易字
第1078號，中華民國95年12月29日第一審判決（起訴案號：臺灣
板橋地方法院檢察署95年度偵字第10662號），提起上訴， 本院
判決如下：
    主  文
原判決撤銷。
丙○○以加害身體之事，恐嚇他人致生危害於安全，處罰金銀元
壹仟元，如易服勞役，以新臺幣壹仟元折算壹日。減為罰金銀元
伍佰元，如易服勞役，以新臺幣壹仟元折算壹日。緩刑貳年。
甲○○以加害生命之事，恐嚇他人致生危害於安全，處拘役拾日
，如易科罰金，以銀元佰元即新台幣玖佰元折算壹日。減為拘
役伍日，如易科罰金，以銀元佰元即新台幣玖佰元折算壹日。
緩刑貳年。
    事  實
一、丙○○與甲○○為母子關係。丙○○因與乙○○所任職之食
    豐實業股份有限公司（以下簡稱「食豐公司」）間有貨款糾
    紛，於民國95年2月24日中午12時許， 前往臺北縣蘆洲市○○路128巷112號食豐公司收取貨款，惟遭食豐公司以帳目不
    清為由拒絕，丙○○氣憤返家後遂將此事告知其子甲○○，
    甲○○因而於同日中午12時12分許，前往上開食豐公司要求
    代丙○○收取貨款，因見乙○○依其要求電話聯絡食豐公司
    負責人楊金廷返回公司處理未果，遂心生不滿，竟對乙○○
    以：「今天你如果不給我貨款，等一下就不知道有多少人會
    進來」等加害生命之事，予以恐嚇，乙○○因而心生畏懼，
    致生危害於安全。嗣因食豐公司人員報警處理，經警前來食
    豐公司後再通知丙○○前來，詎丙○○亦因而心生不滿，對
    乙○○以「巴不得給你一巴掌」等加害身體之事，予以恐嚇
    ，乙○○因而心生畏懼，致生危害於安全。
二、案經乙○○訴由臺北縣政府警察局蘆洲分局移送臺灣板橋地
    方法院檢察署檢察官偵查起訴。
    理  由
一、證據能力有無之判斷：
 　 按被告以外之人於偵查中向檢察官所為陳述，除顯有不可信
    之情況者外，得為證據，同法第159條之1第2項定有明文 。
    偵查中對被告以外之人（包括證人、鑑定人、告訴人、被害
    人及共同被告等）所為之偵查筆錄，或被告以外之人向檢察
    官所提之書面陳述，性質上均屬傳聞證據。惟現階段刑事訴
    訟法規定檢察官代表國家偵查犯罪、實施公訴，依法其有訊
    問被告、證人及鑑定人之權，證人、鑑定人且須具結，而實
    務運作時，檢察官偵查中向被告以外之人所取得之陳述，原
    則上均能遵守法律規定，不致違法取供，其可信度極高，職
    是，被告以外之人前於偵查中已具結而為證述，除反對該項
    供述得具有證據能力之一方，已釋明「顯有不可信之情況」
    之理由外，不宜以該證人未能於審判中接受他造之反對詰問
    為由，即遽指該證人於偵查中之陳述不具證據能力。是證人
    簡玉惠於檢察官偵查時具結所為之證述，被告未曾提及檢察
    官在偵查時，有任何不法取供之情形，是客觀上並無顯不可
    信之情況，且被告於本院並未聲請傳訊證人簡玉惠進行詰問
    ，前揭證人於偵查中之證言自具有證據能力。
二、被告甲○○經合法傳訊未於審判期日到庭陳述，惟據其準備
    程序及被告丙○○於本院審判期所陳，均矢口否認有何恐嚇
    犯行，被告丙○○辯稱：伊是因為告訴人乙○○態度很差，
    所以才對乙○○說「如果妳是我女兒，巴不得給妳一巴掌」
    ，並無恐嚇之意思，且乙○○只是食豐公司的職員，伊沒有
    必要恐嚇乙○○，食豐公司上開時地之監視錄影光碟是經過
    剪接，時間也不正確云云；被告甲○○則辯稱：伊並未跟乙○○說「今天你如果不給我貨款，等一下就不知道有多少人
    會進來」，且伊主要是要向食豐公司收取貨款，告訴人乙○○只是食豐公司的職員，伊沒有向乙○○恐嚇之必要云云。
    經查：上開事實，業據證人即告訴人乙○○於警詢及偵審中
    證述明確（見偵查卷第14頁至第15頁、第36頁至第37頁；原
    審卷第80頁至第84頁），核與證人即食豐公司會計李婷婷於
    偵查中及本院審理時、證人即食豐公司老闆娘簡玉惠於偵查
    中證述情節相符（見偵查卷第37頁、原審卷第85頁至第91頁
    ；偵查卷第37頁至第38頁）；而被告甲○○有於上揭時間前
    往食豐公司，嗣臺北縣政府警察局蘆洲分局三民派出所員警
    陳勇伸、劉宗承亦到場處理，而被告丙○○則於警到場後再
    次前來食豐公司等情，業據原審於95年9月6日準備程序期間
    勘驗上揭時地食豐公司監視錄影光碟甚明，有該準備程序筆
    錄1件附卷可稽， 且員警確有於上揭時地因據報而前往處理
    一節，亦據證人即臺北縣政府警察局蘆洲分局員警陳勇伸於
    原審審判時到庭證述明確（見原審卷第93頁至第95頁）；又
    上開勘驗錄影光碟雖沒有聲音之呈現，然再參以被告丙○○
    、甲○○確有於上揭時地前往食豐公司，並各與告訴人乙○○發生爭執等情，亦據其等分別於原審準備程序中自承甚明
    （見原審卷第21頁、第21至22頁、第61頁），可徵上開監視
    錄影光碟所呈現之內容係屬真實，至有無剪接、時間是否正
    確，要不影響該光碟所證明之事項（即被告甲○○、丙○○
    、員警有前往食豐公司現場等），是被告丙○○辯稱上開監
    視錄影光碟係剪接而成及時間不對云云，尚不足憑為有利於
    其等之認定。又被告甲○○既於上開時地與食豐公司人員、
    告訴人乙○○發生爭執，則基於收取貨款及氣憤之下，口出
    前開言詞，尚屬情理內之認定，況被告甲○○於上開時地確
    有偕另一名不詳姓名年籍成年男子前往，為被告賴美玉、甲○○所不爭執，且經證人乙○○、李婷婷於原審審判時證述
    甚明，是被告甲○○空言否認，要無可採。末查被告丙○○
    於警詢及偵審中均坦認有對告訴人乙○○表示：很想打她一
    巴掌等語（見偵查卷第8頁、第33頁、原審卷第21頁）， 其
    雖於原審審判時辯稱伊在此話之前有對告訴人乙○○說「如
    果妳是我女兒的話」云云，然被告丙○○僅係對告訴人乙○○表示「巴不得給妳一巴掌」等語，業據證人乙○○、李婷
    婷於原審審判時分別證述甚明，而其二人係經隔離訊問而為
    相符之陳述，且證人乙○○、李婷婷就被告丙○○於上開時
    地有無對乙○○陳稱：「很清楚你的一切」等語，亦分別證
    稱該語非被告丙○○所述（見原審卷第80頁、第82頁、第84
    頁、第97頁），苟證人乙○○、李婷婷有誣陷被告丙○○之
    意，自可誇大其詞，而無為被告丙○○釐清上開爭點之理，
    益徵證人乙○○、李婷婷前開證詞洵屬非虛，應可採信，被
    告丙○○辯稱伊於「巴不得給妳一巴掌」之前，有說「如果
    妳是我女兒」云云，自無足取。綜上所述，被告丙○○、甲○○所辯，均係事後卸責之詞，委無可採。至於告訴人乙○○主張其有憂鬱症云云，固經其提出診斷證明書1紙為證 ，
    並經原審依被告所請向行政院衛生署臺北醫院調取告訴人乙○○之病歷到院核閱甚明， 有該醫院95年8月14日北醫歷字
    第7142號函所附之病歷資料1件在卷可稽， 惟本院既採認告
    訴人乙○○所述，其因被告丙○○、甲○○前揭行為而有心
    生畏懼，已如前述，是該診斷證明書及病歷對於被告丙○○
    、甲○○刑事罪責部分即無予以斟酌之必要，附此敘明。
    本件事證明確，被告等犯行均堪認定。
三、查被告甲○○行為後，刑法業於94年2月2日修正公布，95年
    7月1日起施行。按「行為後法律有變更者，適用行為時之法
    律，但行為後之法律有利於行為人者，適用最有利於行為人
    之法律」，修正後刑法第2條第1項定有明文。此條規定係規
    範行為後法律變更所生新舊法比較適用之準據法，本身尚無
    新舊法比較之問題，於新法施行後， 應一律適用新法第2條
    第一項之規定，為「從舊從輕」之比較，先予敘明，再按本
    次法律變更，比較時應就罪刑有關之共犯、未遂犯、想像競
    合犯、牽連犯、連續犯、結合犯，以及累犯加重、自首減輕
    暨其他法定加減原因（如身分加減）與加減例等一切情形，
    綜其全部罪刑之結果而為比較（ 最高法院95年5月23日95年
    度第8次刑事庭會議決議參照）。茲就
    本件新舊法比較結果敘述如下：
  (一)關於罰金刑，刑法分則編各罪所定罰金刑之貨幣單位原為銀
    元，修正前刑法第33條第5款規定：「 罰金：一元（銀元）
    以上。」，而依罰金罰鍰提高標準條例規定， 就72年6月26
    日前修正之刑法部分條文罰金數額提高2至10倍， 其後修正
    者則不提高倍數，並依現行法規所定貨幣單位折算新臺幣條
    例規定，以銀元1元折算新臺幣3元。 修正後刑法第33條第5
    款規定：「罰金：新臺幣一千元以上，以百元計算之。」，
    刑法第33條第5款所定罰金貨幣單位經修正為新臺幣後， 刑
    法分則各罪所定罰金刑之貨幣單位亦應配合修正為新臺幣，
    為使刑法分則編各罪所定罰金之最高數額與刑法修正前趨於
    一致，乃增訂刑法施行法第1條之1：「中華民國九十四年一
    月七日刑法修正施行後，刑法分則編所定罰金之貨幣單位為
    新臺幣。九十四年一月七日刑法修正時，刑法分則編未修正
    之條文定有罰金者，自九十四年一月七日刑法修正施行後，
    就其所定數額提高為三十倍。但七十二年六月二十六日至九
    十四年一月七日新增或修正之條文，就其所定數額提高為三
    倍。」。從而，刑法分則編各罪所定罰金刑之最高數額，於
    上開規定修正後並無不同， 惟修正後刑法第33條第5款所定
    罰金刑最低數額，較之修正前提高，自以修正前刑法第33條
    第5款規定有利於被告。
　(二)本件被告丙○○行為後，刑法第42條業已修正， 並於94年2
    月2日經總統公布，於95年7月1日施行， 修正前刑法第42條
    第2項前段規定「易服勞役以一元以上三元以下， 折算一日
    。」， 而此依廢止前罰金罰鍰提高標準條例第2條前段規定
   ，就其原定數額提高為一百倍折算一日， 是被告行為時之易
   服勞役折算標準應以銀元300元即新臺幣900元折算一日。 惟
   95年7月1日修正公布施行之刑法第42條第3項前段規定「易服
   勞役以新臺幣一千元、二千元或三千元折算一日。」 比較修
   正前後之易服勞役折算標準，以修正後之規定， 較有利於被
   告，依刑法第2條第1項後段之規定， 並依修正後刑法第42條
   第3項前段規定，諭知易服勞役之折算標準。
 (三)本件被告甲○○犯罪時之刑法第41條第1項前段規定：「犯最
   重本刑為五年以下有期徒刑以下之刑之罪， 而受六個月以下
   有期徒刑或拘役之宣告，因身體、教育、職業、 家庭之關係
   或其他正當事由，執行顯有困難者， 得以一元以上三元以下
   折算一日，易科罰金。」 又被告行為時之易科罰金折算標準
   ，依修正前罰金罰鍰提高標準條例第2條前段（現已刪除）規
   定，就其原定數額提高為一百倍折算一日， 則本件被告行為
   時之易科罰金折算標準，應以銀元三百元折算一日， 經折算
   為新臺幣後，應以新臺幣9百元折算為1日。 惟95年7月1日修
   正公布施行之刑法第41條第1項前段則規定：「犯最重本刑為
   五年以下有期徒刑以下之刑之罪， 而受六個月以下有期徒刑
   或拘役之宣告者， 得以新臺幣一千元、二千元或三千元折算
   一日，易科罰金。」比較修正前後之易科罰金折算標準， 以
   95年7月1日修正公布施行前之規定，較有利於受刑人， 自應
   依現行刑法第2條第1項前段，適用修正前刑法第41條第1項前
   段規定，定其易科罰金之折算標準。
四、核被告丙○○、甲○○所為， 均係犯刑法第305條之恐嚇罪
    。又起訴書雖認被告丙○○於上開時地尚有以「很清楚妳的
    一切」等語恐嚇告訴人乙○○云云，然此語並非出自被告丙○○一節，已如前述，是起訴書此部分顯有誤會，爰予更正
    。
五、原審予以被告二人論罪科刑，固非無據，惟查，原審對於被
    告丙○○罰金易服勞役適用修正後刑法第42條第3項規定 ，
    未予敘明，又被告等犯罪行為均符合中華民國九十六年罪犯
    減刑條例之規定，原審未及適用，亦有未合。上訴人即被告
    上訴意旨仍執前詞否認犯罪，雖無理由，惟原判決既有上開
    可議之處，自應由本院撤銷改判。爰審酌被告丙○○、甲○○因無法收取食豐公司之貨款，竟分別對食豐公司之員工即
    告訴人乙○○為上開恐嚇危害安全之行為，造成告訴人乙○○產生恐懼，上訴後與告訴人乙○○已達成民事和解，彌補
    損害，念及被告二人均無犯罪前科，有本院被告前案紀錄表
    各1件附卷可稽，素行非差等一切情狀， 分別量處如主文所
    示之刑，並依法減刑2分之1。並就被告甲○○部分，依前開
    綜合比較結果， 爰引修正前刑法第41條第1項前段之規定諭
    知易科罰金之折算標準。至於被告丙○○部分，因刑法第42
    條關於得易服勞役之折算標準，於被告丙○○行為後，亦已
    於前開刑法修正中，由修正前刑法第42條第2項原定之「 以
    一元以上三元以下折算一日」（按：此規定配合修正前罰金
    罰鍰提高標準條例第2條（現已刪除）規定， 就其原定數額
    提高為1百倍折算1日，則最高應以銀元3百元折算1日，經折
    算為新台幣後，應以新台幣9百元折算1日）及易服勞役期限
    「不得逾六月」，移列於修正後刑法第42條第3項， 並提高
    為「以新台幣一千元、二千元或三千元折算一日」，且易服
    勞役期限則提高為「不得逾一年」。是以修正後關於易服勞
    役之折算標準金額提高，將使易服勞役之日數減少，倘修正
    後之易服勞役折算結果未逾6個月者， 則修正後之規定自係
    較為有利。故就此部分， 爰依修正後刑法第42條第3項之規
    定諭知易服勞役之折算標準。末查，被告二人前均未曾受有
    期徒刑以上刑之宣告，有本院被告前案紀錄表在卷可按，經
    此偵審教訓，當知所警惕，無再犯之虞， 爰併宣告緩刑2年
    ，以勵自新。
六、被告童証元經合法傳喚，無正當理由未到庭，爰不待其到庭
    陳述，逕行判決。
據上論斷，應依刑事訴訟法第369條第1項前段、第364條、第299
條第1項前段、第371條，刑法第2條第1項前段、 第305條、第42
條第3項、第74條第1款，修正前刑法第41條第1項， 罰金罰鍰提
高標準條例第1條前段、修正前罰金罰鍰提高標準條例第2條，刑
法施行法第1條之1第1項、第2項前段，中華民國九十六年罪犯減
刑條例第2條第1項、第7條，判決如主文。
本案經檢察官林炳雄到庭執行職務。
中　　華　　民　　國　　96　　年　　7　　月　　19　　 日
　　　　　　　　　刑事第４庭    審判長法　官  蔡秀雄
　　　　　　　　　　　　　　　　　    法　官  鄭水銓
　　　　　　　 　 　　　　　　　　　　法　官  周煙平
以上正本證明與原本無異。
不得上訴。
                                      書記官  蕭麗珍
中　　華　　民　　國　　96　　年　　7 　　月　　23　　日
附錄：本案論罪科刑法條全文
刑法第305條
以加害生命、身體、自由、名譽、財產之事，恐嚇他人致生危害
於安全者，處2年以下有期徒刑、拘役或3百元以下罰金。
